臺灣屏東地方法院刑事判決　　　　　 109年度原交訴字第14號
公　訴　人　臺灣屏東地方檢察署檢察官
被　　　告　慕妮拉勒格安



選任辯護人　黃國瑋律師（法扶律師）
上列被告因過失致死案件，經檢察官提起公訴（109 年度偵字第
5598號），本院判決如下：
    主  文
慕妮拉勒格安犯過失致人於死罪，處有期徒刑陸月，如易科罰金
，以新臺幣壹仟元折算壹日。
    事  實
一、慕妮拉勒格安考領有小型車普通駕駛執照，於民國108 年11
    月27日18時39分許，駕駛車牌號碼0000-00 號自用小客車（
    下稱甲車），沿屏東縣瑪家鄉屏37線道路由西往東方向行駛
    ，行經屏37線道路與美園巷之無號誌交岔路口時，本應注意
    行經無號誌之交岔路口，應減速慢行，作隨時停車之準備，
    而依當時天候晴、夜間有照明、柏油路面乾燥無缺陷且無障
    礙物、視距良好，並無不能注意之情事，竟疏未注意及此，
    貿然以時速30至40公里直行，適有嚴正翰騎乘車牌號碼000-
    0000號普通重型機車（下稱乙車），沿美園巷由南往北方向
    行駛至上開路口，亦疏未注意行經無號誌之交岔路口，應減
    速慢行，作隨時停車之準備，且未注意支線道車應暫停讓幹
    線道車先行，甲車前車頭因而與乙車左側車身發生擦撞，嚴
    正翰因此人、車倒地，受有創傷性硬腦膜下出血併顏面撕裂
    傷、胸壁挫傷、雙側性小腿挫傷、左側小腿閉鎖性骨折等傷
    害，經送醫救治後，仍於同日20時23分許，因中樞衰竭、頭
    部外傷併創傷性顱內出血、胸壁挫傷及左脛骨骨折，傷重不
    治而死亡。慕妮拉勒格安於發生交通事故後，留在現場，對
    於未發覺之犯罪，主動向前往處理之員警告知其係駕駛甲車
    之人而自首，嗣並接受裁判。
二、案經嚴正翰之父嚴隱長告訴暨臺灣屏東地方檢察署檢察官相
    驗後自動檢舉簽分偵查起訴。
    理  由
一、按被告以外之人於審判外之陳述，雖不符刑事訴訟法第159
    條之1 至之4 等4 條規定，而經當事人於審判程序同意作為
    證據，法院審酌該言詞陳述或書面陳述作成時之情況，認為
    適當者，亦得為證據；當事人、代理人或辯護人於法院調查
    證據時，知有刑事訴訟法第159 條第1 項不得為證據之情形
    ，而未於言詞辯論終結前聲明異議者，視為有前項之同意，
    同法第159 條之5 定有明文。本判決所引下列供述證據，被
    告慕妮拉勒格安及辯護人於本院準備程序及審理中，均同意
    作為證據（本院卷第50、152 頁），且檢察官、被告及辯護
    人於言詞辯論終結前，均未聲明異議，本院審酌相關言詞陳
    述或書面陳述作成時之情況，並無違法不當之情形或證明力
    明顯過低之瑕疵，依刑事訴訟法第159 條之5 規定，認均有
    證據能力。至其餘資以認定本案犯罪事實之非供述證據，經
    查無違反法定程序取得之情形，依刑事訴訟法第158 條之4
    反面解釋，應具有證據能力。
二、認定犯罪事實所憑之證據及理由：
  ㈠上揭犯罪事實，業據被告於本院審理中坦承不諱（本院卷第
    152 頁），核與證人即告訴人嚴隱長於警詢、偵查中之證述
    互有相符（相卷第8 至10、48至51、96至97、107 至108 頁
    ；偵卷第53至55頁），並有屏基醫療財團法人屏東基督教醫
    院診斷證明書、道路交通事故現場圖、道路交通事故調查表
    （一）、道路交通事故調查報告表（二）、自首情形紀錄表
    、證號查詢汽車駕駛人資料、車號查詢汽車車籍資料、車號
    查詢機車車籍資料、現場照片、相驗筆錄、臺灣屏東地方檢
    察署檢驗報告書、相驗屍體證明書、屏東縣政府警察局內埔
    分局108 年12月6 日內警偵字第10832375500 號函暨所附照
    片、監視器位置示意圖、監視器畫面截圖、109 年5 月18日
    員警職務報告暨所附監視器畫面截圖、監視器畫面截圖及Go
    ogle路線圖、屏東縣政府警察局內埔分局109 年8 月4 日內
    警偵字第10931633600 號函暨所附員警職務報告、監視器畫
    面截圖及實測照片、臺灣屏東地方檢察署檢察官勘驗筆錄、
    109 年8 月21日員警職務報告及所附照片等件在卷可參（相
    卷第15、18至21、23至25、27至47、52至83、115 至117 頁
    ；偵卷第15至25、31至39、45至49、63至69頁）。
  ㈡按汽車行經無號誌之交岔路口，應減速慢行，作隨時停車之
    準備，道路交通安全規則第93條第1 項第2 款載有明文。查
    被告於本院審理時自承案發時考領有小型車普通駕駛執照（
    本院卷第166 頁），並有證號查詢汽車駕駛人資料在卷可佐
    （相卷第23頁），理應知悉並遵守上開交通安全規則，且依
    前述案發當時情況，並無不能注意之情事，竟疏未注意及此
    ，於警詢中自承：當時我要經過該路口時之時速為30至40公
    里等語（相卷第5 頁反面），再觀諸道路交通事故現場圖（
    相卷第18頁），甲車於發生交通事故後，車尾停於過上開路
    口5 公尺，足見被告駕駛甲車行經該無號誌交岔路口，未減
    速慢行，作隨時停車之準備，即貿然直行，因而與乙車發生
    碰撞，被告駕駛行為顯有過失甚明。又交通部公路總局高雄
    區監理所屏澎區車輛行車事故鑑定會屏澎區0000000 案鑑定
    意見書略以：「嚴正翰駕駛普通重型機車，行經無號誌交岔
    路口，及劃有『停』標線，未暫停讓幹線道車先行，為肇事
    主因。慕妮拉勒格安駕駛自用小客車，行經無號誌交岔路口
    ，未注意車前狀況，並未隨時採取必要之安全措施，為肇事
    次因」等語（相卷第91至93頁），以及交通部公路總局車輛
    行車事故鑑定覆議會0000000 案覆議意見書略以：「嚴正翰
    駕駛普通重型機車，行經劃有停字標線之無號誌交岔路口，
    支線道車未暫停讓幹線道車先行，為肇事主因。慕妮拉勒格
    安駕駛自用小客車，行經無號誌交岔路口，疏未減速慢行，
    作隨時停車之準備，為肇事次因」等語（相卷第101 至103
    頁），另再經國立屏東科技大學先進車輛技術研究暨服務中
    心鑑定報告書略以：「嚴正翰於支線道行駛至無號誌之交岔
    路口時未暫停，讓幹道車先行，致生本件擦撞事故，應為肇
    事主因。慕妮拉勒格安於幹道行駛至無號誌之交岔路口時未
    減速慢行，作隨時停車之準備，致生本件擦撞事故，應為肇
    事次因」等語（本院卷第109 至117 頁），就本案交通事故
    發生原因均同此認定。又被告之過失行為，與被害人嚴正翰
    之死亡結果間，具有相當因果關係。
  ㈢按汽車行駛至無號誌之交岔路口，支線道車應暫停讓幹線道
    車先行；未設標誌、標線或號誌劃分幹、支線道者，少線道
    車應暫停讓多線道車先行；車道數相同時，轉彎車應暫停讓
    直行車先行；同為直行車或轉彎車者，左方車應暫停讓右方
    車先行，道路交通安全規則第102 條第1 項第2 款定有明文
    。依卷附之道路交通事故現場圖及現場照片觀之（相卷第18
    、27至28頁），本案交通事故地點為無號誌之交岔路口，屏
    37線道路為幹線道，美園巷設有「停」標字，為支線道，依
    前揭規定，乙車應暫停讓甲車先行。另依上述道路交通安全
    規則第93條第1 項第2 款規定，被害人騎乘乙車亦應減速慢
    行，作隨時停車之準備。被害人疏未注意及此，就本案交通
    事故之發生與有過失。惟刑事過失責任之認定，並不因被害
    人與有過失，而免除被告之過失責任，僅係酌定雙方民事上
    損害賠償責任之依據，併此敘明。
  ㈣綜上，足認被告之任意性自白與事實相符，堪為論罪科刑之
    依據，本件事證明確，被告犯行足以認定，應依法論科。
三、論罪科刑：
  ㈠核被告所為，係犯刑法第276 條之過失致死罪。
  ㈡被告於肇事後，留在現場，於具有偵查犯罪權限之公務員或
    機關知悉何人為肇事者前，向到場處理本案交通事故之承辦
    警員自承為肇事人，有道路交通事故肇事人自首情形紀錄表
    附卷可參（相卷第21頁），且未逃避而接受本院裁判，堪認
    符合自首之要件，爰依刑法第62條前段規定減輕其刑。
  ㈢爰審酌被告駕車行經無號誌交岔路口，疏未注意減速慢行，
    作隨時停車之準備，即貿然直行，因而發生本案交通事故，
    致被害人死亡，使被害人家屬遭受精神上重大痛苦，迄未能
    與被害人家屬達成和解、調解或賠償所受損害，所為實有不
    該；惟念及被告終能於本院審理中坦承犯行之態度，且被害
    人與有過失並為肇事主因，業據前述，另被告投保之強制汽
    車責任保險已給付被害人家屬保險金，有賠案領款狀況查詢
    結果附卷可佐（本院卷第99頁），又被告前無因犯罪遭判處
    罪刑之紀錄，有臺灣高等法院被告前案紀錄表在卷可憑（本
    院卷第17頁）；兼衡被告於本院審理時自述之智識程度及生
    活狀況（本院卷第167 頁）等一切情狀，量處如主文所示之
    刑，並諭知易科罰金之折算標準。
據上論斷，應依刑事訴訟法第299 條第1 項前段，刑法第276 條
、第62條前段、第41條第1 項，刑法施行法第1 條之1 第1 項，
判決如主文。
本案經檢察官劉俊儀提起公訴，檢察官王光傑到庭執行職務。
中    華    民    國   110    年    11    月    11    日
                  刑事第三庭  審判長法  官  鍾佩真
                                    法  官  黃虹蓁
                                    法  官  楊子龍
以上正本證明與原本無異。
如不服本判決應於收受判決後20日內向本院提出上訴書狀，並應
敘述具體理由；其未敘述上訴理由者，應於上訴期間屆滿後20日
內向本院補提理由書（均須按他造當事人之人數附繕本）「切勿
逕送上級法院」。
中    華    民    國   110    年    11    月    12    日
                                    書記官  邱鴻善
附錄論罪科刑法條：
中華民國刑法第276條
因過失致人於死者，處 5 年以下有期徒刑、拘役或 50 萬元以
下罰金。